【裁判字號】    95,上訴,720
【裁判日期】    950810
【裁判案由】    違反毒品危害防制條例
【裁判全文】
臺灣高等法院臺南分院刑事判決         95年度上訴字第720號
上  訴  人
即  被  告  甲○○
上列上訴人因違反毒品危害防制條例案件，不服臺灣臺南地方法
院94年度訴字第1244號中華民國95年5月30日第一審判決（起訴
案號：臺灣臺南地方法院檢察署年度毒偵緝字第289號及移送併
案號：臺灣臺南地方法院檢察署94年度毒偵字第2272號、第2276
號、第3151號、95年度毒偵字第885號、臺灣高雄地方法院檢察
署94年度毒偵字第8177號、第8368號）），提起上訴，本院判決
如下：
    主  文
上訴駁回。
    事  實
一、甲○○前於民國（下同）91年間，因違反毒品危害防制條例
    案件，經臺灣臺南地方法院以91年度毒聲字第2233號裁定送
    觀察、勒戒後，認無繼續施用毒品之傾向，由臺灣臺南地方
    法院檢察署檢察官於92年1月20日以92年度毒偵字第93號為
    不起訴處分；詎其於上開觀察、勒戒執行完畢後五年內，復
    基於施用第一級毒品之概括犯意，自92年12月間某日起至95
    年4月1日下午4時20分往前回溯26小時內某不詳時間止，分
    別在臺南市○○區○○街2段775巷60弄37號、臺南市○○區
    ○○路2段185號9樓之9、高雄縣鳳山市○○街89號5樓等處
    ，將第一級毒品海洛因（下稱海洛因）粉末溶解於水後再以
    針筒注射之方式，連續施用海洛因多次；另基於施用第二級
    毒品之概括犯意，自92年12月間某日起至94年9月21日下午5
    時40分許往前回溯96小時內某不詳時間止，亦在上址等處，
    連續施用第二級毒品甲基安非他命多次，詳如下列之記載：
    (一)94 年2月2日下午3時10分許，為警持搜索票在臺南市○
    ○區○○街2段775巷60弄37號內查獲。(二)於94年5月15 日
    晚間9時30分許，甲○○自願前往臺南市警察局第三分局土
    城派出所接受警詢並採尿送驗後查獲。(三)94 年8月30日晚
    間8時30分許，在高雄縣鳳山市○○路與文衡路口處，因乘
    坐邱睦翔所竊取並駕駛之贓車（邱睦翔所涉竊盜罪嫌業經另
    案判決確定）而為警查獲。(四)94 年9月21日下午5時40 分
    許，在臺南市○○區○○路3200號13樓之13內查獲。(五)94
    年10月6日晚間10時許，在高雄市○○區○○路與林森路口
    處，為警盤查發現甲  ○○手臂上有注射針孔痕跡而查獲，
    並扣得其施用海洛因之注射針筒（含有海洛因殘渣）1 支。
    (六)94 年11月11日上午11時17分許，在臺灣臺南地方法院
    檢察署經檢察官偵訊時，由甲○○同意採尿送驗而查獲。(
    七)95 年4月1日下午4時20分許，在臺南縣永康市○○路506
    巷57號前，因為臺灣臺南地方法院通緝而查獲。前開查獲後
    均經採尿送驗，除上開 (六)、(七)查獲時所採尿液僅呈海
    洛因人體代謝物嗎啡之陽性反應外，其餘均呈嗎啡及甲基安
    非他命陽性反應，始悉上情。
二、案經臺南縣警察局佳里分局報請臺灣臺南地方法院檢察署檢
    察官偵查起訴，暨臺南市警察局、臺南市警察局第一分局、
    臺南市警察局第三分局、高雄縣政府警察局、高雄市政府警
    察局分別報請臺灣臺南地方法院檢察署檢察官、臺灣高雄地
    方法院檢察署檢察官偵查、臺灣臺南地方法院檢察署檢察官
    自動檢舉後，移送併辦。
    理  由
一、訊據上訴人即被告甲○○對上開事實，業據其在警訊、偵查
    、原審及本院審理時自白不諱，而被告先後7次經查獲而採
    尿送驗結果，除上開 (六)、(七)查獲時所採尿液僅呈嗎啡
    陽性反應外，其餘均呈嗎啡及甲基安非他命陽性反應，有長
    榮大學分別於94年3月4日（附於臺南縣警察局佳里分局南縣
    佳警三字第0940001442號卷第七頁）、同年6月2日（附於臺
    南市警察局第三分局南市警三刑偵字第618號卷第6頁）、同
    年9月29日（附於臺南市警察局南市警刑偵字第0941900364
    號卷第7頁）及95年4月26日（附於原審卷第146頁）出具之
    確認報告、臺灣檢驗科技股份有限公司分別於94年9月20日
    （附於原審卷第13頁）及同年12月1日（附於臺灣臺南地方
    法院檢察署94年度毒偵字第3151號卷第13頁至第14頁）出具
    之濫用藥物尿液檢驗報告、高雄市立凱旋醫院94年10月17日
    出具之濫用藥物尿液檢驗報告（附於原審卷第37頁）、臺南
    縣警察局佳里分局偵辦毒品危害防制條例案件尿液送驗對照
    表（附於上開佳里分局卷第8頁）、臺南市警察局第三分局
    偵辦毒品危害防制條例案送驗尿液年籍對照表（附於上開第
    三分局卷第7頁）、臺南市警察局刑警大隊偵辦涉嫌毒品危
    害防制條例案年籍對照表及尿液編號、查獲毒品嫌疑犯尿液
    檢體委外送驗紀錄單（附於上開臺南市警察局卷第6頁至第
    7頁）、臺南市警察局第一分局偵辦涉嫌毒品危害防制條例
    案送驗尿液及年籍對照表（附於原審卷第147頁）、高雄縣
    政府警察局保安警察隊偵辦毒品案件嫌疑人尿液採證代碼對
    照表（附於高雄縣政府警察局高縣警刑經字第0940082779號
    卷第39頁）、高雄市政府警察局保安警察大隊偵辦毒品危害
    防制條例嫌疑人尿液採證代碼對照表（附於高雄市政府警察
    局高市警保大刑專字第0940007420號卷第15頁）及臺灣臺南
    地方法院檢察署採尿交辦單（附於上開臺灣臺南地方法院檢
    察署卷第11頁）各一份在卷為憑，復有扣案為被告所有供其
    施用海洛因之注射針筒1支（含有海洛因殘渣）可按（附於
    高雄市警察局卷第9頁至第12頁），足認被告上開自白與事
    實相符，應堪採信。
二、按觀察、勒戒或強制戒治執行完畢釋放後，五年內再犯毒品
    危害防制條例第10條施用第一、二級毒品之罪者，檢察官應
    依法追訴，毒品危害防制條例第23條第2項，定有明文。被
    告曾於91年間，因違反毒品危害防制條例案件，經原審以91
    年度毒聲字第2233號裁定送觀察、勒戒後，認無繼續施用毒
    品之傾向，由臺灣臺南地方法院檢察署檢察官於92年1月20日
    以92年度毒偵字第93號為不起訴處分等情，有臺灣臺南地方
    法院檢察署刑案資料查註紀錄表、臺灣高等法院  被告前案
    紀錄表、在監在押全國紀錄表及不起訴處分書各一份附卷可
    稽。被告於前次觀察、勒戒執行完畢後五年內再犯本件施用
    第一級毒品及施用第二級毒品之罪，事證明確，犯行洵堪認
    定，應依法論科。
三、被告行為後，刑法第56條連續犯之規定，業於94年1月7日修
    正公布刪除，並於95年7月1日施行，則被告之犯行，因行為
    後新法業已刪除連續犯之規定，此刪除雖非犯罪構成要件之
    變更，但顯已影響行為人刑罰之法律效果，自屬法律有變更
    ，依新法第2條第1項規定，比較新、舊法結果，仍應適用較
    有利於被告之行為時法律即舊法論以連續犯（最高法院95年
    第8次刑事庭會議決議參照）。又行為後法律有變更者，依
    修正前刑法第2條第1項之規定，以適用裁判時法為原則，如
    行為時法有利於行為人，則例外適用行為時法；依修正後刑
    法第2條第1項規定，以適用行為時法為原則，惟如裁判時法
    有利於行為人，則例外的適用裁判時法。以往實務見解，認
    原判決未及比較適用新舊法時，上訴後，雖比較結果以舊法
    有利於行為人，而原判決別無其他撤銷事由，仍應由本院以
    此為由撤銷改判。惟修正後之規定係以適用行為時法為原則
    ，因此原判決雖未及比較適用，然上訴本院後，經比較新舊
    法，行為後之法律並非較有利於行為人，仍應適用行為時法
    ，則原判決適用行為時法即無不當，自不構成撤銷之事由。
四、按海洛因及甲基安非他命分別係毒品危害防制條例第2條第
    2項第1、2款所列之第一、二級毒品。被告非法施用上開毒
    品，核其所為，分別係犯毒品危害防制條例第10條第1、2
    項  之施用第一、二級毒品罪；其因施用而持有第一、二級
    毒品之低度行為，均為其施用之高度行為所吸收，不另論罪
    。被告先後多次施用第一、二級毒品之犯行，時間緊接，方
    法相  同，各觸犯構成要件相同之罪名，均顯係基於概括犯
    意反覆為之，為連續犯，應分別依刑法第56條之規定論以一
    罪，並俱依法加重其刑。檢察官雖僅就被告於94年2月間某
    日起至同年6月間某日止連續施用海洛因，及同年2月間某日
    起至同年2月某日止連續施用甲基安非他命之犯行提起公訴
    ，然檢察官就犯罪事實一部起訴者，其效力及於全部，本件
    被告自92年12月間某日起至95年4月間止及92年12月間某日
    至94年9月間止，分別連續多次施用第一、二級毒品之犯罪
    事實，與檢察官前揭起訴論罪科刑之部分，均具有連續犯之
    關係，已如前述，自得就檢察官移請併案審理部分，一併加
    以審判。被告所犯上開二罪，犯意各別、罪名互異，應分論
    併罰。扣案之注射針筒1支，尚有海洛因殘渣附著其上，有
    高雄市政府警察局保安大隊特勤中隊以簡易快速篩檢試劑檢
    驗之照片1張可參（附於上開高雄市政府警察局卷第14頁）
    ，復據被告於警訊時供述屬實（上開高雄市政府警察局卷第
    2頁），而該海洛因殘渣雖因量微無法秤重，然既係毒品危
    害防制條例所規範之第一級毒品，自不論屬於犯人與否，應
    依毒品危害防制條例第18條第1項之規定沒收銷燬之。惟按
    毒品危害防制條例第18條第1項規定，得諭知沒收並銷燬之
    者，以查獲之毒品及專供製造或施用毒品之器具為限，並不
    及於毒品之外包裝，倘該扣案毒品外包裝及注射針筒，為被
    告供施用毒品犯罪所用之物，且屬被告所有，即應依刑法第
    38條第1項第2款予以宣告沒收（最高法院94年度臺上字第
    1844號、92年度臺上字第4587號裁判可資
    參照）。是上開扣案毒品殘渣所附著之注射針筒1支，既經
    被告於原審審理時供承係其所有並供作施用海洛因所用之物
    ，自應另依刑法第38條第1項第2款規定，諭知沒收。
五、原審審理結果，認被告施用第一、二級毒品之罪證明確，適
    用毒品危害防制條例第10條第1項、第2項、第18條第1項前
    段，刑法第11條前段、修正前刑法第56條、刑法第38條第1
    項第2款、第51條第5款，並審酌被告經觀察、勒戒之處遇措
    施後，猶未能深切體認毒品危害己身之鉅，及早謀求脫離毒
    害之道，反而於出所後伺機再犯，且經查獲多達7次，施用
    期間亦長逾數載，未見有何警惕及悔意，自有使其接受相當
    時期監禁處遇以敦化性情之必要，惟念被告於坦承犯行，犯
    後態度尚可，且施用毒品固戕害個人健康，然未侵害他人權
    益、犯罪手段平和及其智識程度等一切情狀，分別量處連續
    施用第一級毒品部分，處有期徒刑壹年，連續施用第二級毒
    品部分，處有期徒刑伍月，並定應執行有期徒刑壹年肆月，
    復將扣案注射針筒內之海洛因殘渣依法宣告沒收銷燬之，扣
    案注射針筒壹支沒收。認事用法俱無不合，量刑亦稱妥適（
    因修正後之規定係以適用行為時法為原則，因此原判決對連
    續犯部分雖未及比較適用，然上訴本院後，經比較新舊法，
    行為後之法律並非較有利於行為人，仍應適用行為時法，則
    原判決適用行為時法即無不當，自不構成撤銷之事由），被
    告上訴意旨認原審量刑太重，指摘原判決不當，並無可取，
    為無理由，應予駁回。
五、據上論斷，應依刑事訴訟法第368條，判決如主文。
本案經檢察官林炎昇到庭執行職務。
中    華    民    國    95    年    8    月    10    日
                  刑事第五庭    審判長法  官  楊明章
                                      法  官  楊子莊
                                      法  官  戴勝利
以上正本證明與原本無異。
施用第一級毒品部分如不服本判決，應於收受本判決後十日內向
本院提出上訴書狀。其未敘述上訴理由者並得於提起上訴後十日
內向本院補提理由書狀（均須按他造當事人之人數附繕本）「切
勿逕送上級法院」。
施用第二級毒品部分不得上訴
                                      書記官  陳淑貞
中    華    民    國    95    年    8     月    11    日
附錄法條：
毒品危害防制條例第10條：施用第一級毒品者，處六月以上五年
                        以下有期徒刑。
                        施用第二級毒品者，處三年以下有期
                        徒刑。


司法院資訊處製作；財團法人民間司法改革基金會備份。
